---
title: "EXIT-TO  Ejercicio de reproducibilidad"
author: "Rosalía Giménez"
output: 
  flexdashboard::flex_dashboard:
    orientation: columns
    vertical_layout: fill
    social: menu
    source_code: embed
runtime: shiny
---

```{r}

if (!require("shiny")) install.packages("shiny", dependencies = TRUE)
library(shiny)

```


```{r setup, include=FALSE}
#Librerias utilizadas
library(flexdashboard)
library(tidyverse)
library(maps)
library(DT)
library(lorem)
library(psych)

# Instalar paquetes si no están ya instalados
if (!require("dplyr")) install.packages("dplyr", dependencies = TRUE)
if (!require("ggplot2")) install.packages("ggplot2", dependencies = TRUE)
if (!require("broom")) install.packages("broom", dependencies = TRUE)
if (!require("ggpubr")) install.packages("ggpubr", dependencies = TRUE)

# Cargar paquetes
library(dplyr)
library(ggplot2)
library(broom)
library(ggpubr)
```

```{r message= FALSE}
#Cargamos los datos
#En revisiones posteriores podríamos generar una función que detecte si los datos ya están cargados y no los vuelva a cargar
source("~/Exit-To/02_Datos/Cargar_Datos_Brutos.R")
source("~/Exit-To/02_Datos/Depuracion_datos.R")

```


1 - Presentación del proyecto {data-icon="fa-rocket"}
=======================================================================


Este documento fue creado por *Rosalía Giménez*  en el año __2024__

Responde al **objetivo** de facilitar información relevante sobre el bienestar subjetivo de la población, en terminos de los niveles de FELICIDAD, SALUD y SEGURIDAD, expresados en las encuestas del ESS en España desde la primera ronda en el 2002.

Los **objetivos específicos** son:

1. Qué relaciones existen entre la FELICIDAD, la SALUD y la SEGURIDAD. Hemos averiguado que no están correlacionadas y que en general la población expresa unos niveles moderadamente positivos en las tres variables. 

2. ¿Hay diferencias significativas en el bienestar subjetivo según el tipo de relación laboral (empleados, autónomos o negocio familiar)?
Encontramos que los Empleados reportan un nivel de **SEGURIDAD** significativamente mayor en comparación con los autónomos.
No hay diferencias significativas entre empleados y aquellos en negocio familiar, ni entre autónomos y aquellos en negocio familiar, ni para las variables de FELICIDAD y SALUD.

3. ¿Cómo ha evolucionado la *SALUD* desde la primera encuesta hasta la última?
Visualizamos la evolución en el gráfico dinámico y podemos seleccionar los años para delimitar nuestro análisis




2 - Tabla dinámica de datos {data-icon="fa-table"}
=======================================================================

```{r}

datatable(datos_tabla_region_categoricos,
          caption = 'Selección de datos sobre Bienestar Subjetivo en las encuestas del ESS en España',
          rownames= T,
          filter= 'top',
          options= list(pageLenth=25))
```



3 - Tablas descriptivas {data-icon="fa-table"}
=======================================================================

Column {data-width=550}
-----------------------------------------------------------------------

### Tabla A

```{r}

datatable(medias_por_region_year,
          caption = 'Datos de Bienestar subjetivo según tipo de relación laboral',
          rownames= T,
          filter= 'top',
          options= list(pageLenth=25))
```


Column {data-width=450}
-----------------------------------------------------------------------

### BIENESTAR SUBJETIVO según grupo de EDAD

```{r}
library(ggplot2)
library(dplyr)


# Supongamos que tienes un dataframe llamado datos con las columnas EDAD, FELICIDAD, SALUD y SEGURIDAD


# Agrupa las edades en grupos de 10 en 10
datos <- datos_panel_filtrados %>%
  mutate(EDAD_GRUPO = cut(EDAD, breaks = seq(10, 100, by = 10), right = FALSE))

# Calcula las medias de FELICIDAD, SALUD y SEGURIDAD para cada grupo de edad
medias <- datos %>%
  group_by(EDAD_GRUPO) %>%
  summarise(
    FELICIDAD = mean(FELICIDAD),
    SALUD = mean(SALUD),
    SEGURIDAD = mean(SEGURIDAD)
  ) %>%
  pivot_longer(cols = c(FELICIDAD, SALUD, SEGURIDAD), names_to = "VARIABLE", values_to = "VALOR")

# Crear el gráfico de barras horizontales
ggplot(medias, aes(x = EDAD_GRUPO, y = VALOR, fill = VARIABLE)) +
  geom_bar(stat = "identity", position = "dodge") +
  coord_flip() +  # Esto convierte las barras en horizontales
  labs(
    title = "Evolución de Felicidad, Salud y Seguridad por Grupos de Edad",
    x = "Grupos de Edad",
    y = "Media de las Variables",
    fill = "Variable"
  ) +
  theme_minimal()

```



### Respuesta a la pregunta: ¿Cuál es tu nivel de felicidad de 0 a 10?

```{r}
# Instalar y cargar librerías necesarias
if (!require("ggplot2")) install.packages("ggplot2", dependencies = TRUE)
if (!require("dplyr")) install.packages("dplyr", dependencies = TRUE)

library(ggplot2)
library(dplyr)

# Crear etiquetas para los valores de la variable 'FELICIDAD'
categorias_FELICIDAD <- c("Extremadamente infeliz", "1", "2", "3", "4", "5", "6", "7", "8", "9", "Extremadamente feliz")

# Calcular las frecuencias absolutas
frecuencias_absolutas <- table(datos_panel_filtrados$FELICIDAD)

# Calcular las frecuencias relativas
frecuencias_relativas <- prop.table(frecuencias_absolutas)

# Crear una tabla de frecuencias
tabla_frecuencias <- data.frame(
  Valor = names(frecuencias_absolutas),
  Categoria = categorias_FELICIDAD[as.numeric(names(frecuencias_absolutas)) + 1],
  Frecuencia_Absoluta = as.vector(frecuencias_absolutas),
  Frecuencia_Relativa = round(as.vector(frecuencias_relativas), 2)
)

# Ordenar la tabla por el valor original de 'FELICIDAD'
tabla_frecuencias <- tabla_frecuencias %>%
  arrange(as.numeric(Valor))

# Crear el histograma con ggplot2
ggplot(datos_panel_filtrados, aes(x = factor(FELICIDAD, levels = 0:10))) +
  geom_histogram(stat = "count", fill = "blue", color = "black", binwidth = 1) +
  labs(title = "Distribución de la Felicidad", x = "Nivel de Felicidad", y = "Frecuencia") +
  theme_minimal() +
  scale_x_discrete(labels = categorias_FELICIDAD[0:11])  # Solo las categorías del 0 al 10

```

4 - Gráficas descriptivas {data-icon="fa-signal"}
=======================================================================


¿Cuál es tu nivel de felicidad de 0 a 10? {data-width=350}
-----------------------------------------------------------------------


### Evolución de la Felicidad

```{r}
if (!require("ggplot2")) install.packages("ggplot2", dependencies = TRUE)
if (!require("dplyr")) install.packages("dplyr", dependencies = TRUE)
if (!require("tidyr")) install.packages("tidyr", dependencies = TRUE)

library(dplyr)
library(tidyr)
library(ggplot2)

# Supongamos que tus datos están en un dataframe llamado `datos_panel_filtrados`
# y tienen las columnas `YEAR` (años del ESS) y `FELICIDAD` (niveles de felicidad).

# Transformamos los datos en el formato necesario
datos_aggregados <- datos_panel_filtrados %>%
  group_by(YEAR, FELICIDAD) %>%
  summarise(count = n()) %>%
  ungroup()

# Aseguramos que los niveles de felicidad están en el orden correcto y que están todos presentes
datos_aggregados <- datos_aggregados %>%
  mutate(FELICIDAD = factor(FELICIDAD, levels = c(0:10), 
                            labels = c("0", "1", "2", "3", "4", "5", "6", "7", "8", "9", "Extremadamente feliz")))

# Convertimos a un formato ancho
datos_wide <- datos_aggregados %>%
  pivot_wider(names_from = FELICIDAD, values_from = count, values_fill = list(count = 0))

# Preparamos los datos para el gráfico de área apilada
datos_area <- datos_wide %>%
  pivot_longer(cols = -YEAR, names_to = "FELICIDAD", values_to = "count")

# Ordenamos los niveles de felicidad de manera que los niveles más bajos estén en la parte inferior del gráfico
datos_area <- datos_area %>%
  mutate(FELICIDAD = factor(FELICIDAD, levels = rev(levels(factor(datos_area$FELICIDAD)))))

# Graficamos el área apilada
ggplot(datos_area, aes(x = YEAR, y = count, fill = FELICIDAD)) +
  geom_area() +
  scale_fill_brewer(palette = "Spectral", direction = -1) +
  labs(title = "Evolución de la Felicidad en los años del ESS",
       x = "Año",
       y = "Frecuencia",
       fill = "Nivel de Felicidad") +
  theme_minimal()
```



Evolucion de la felicidad, la salud y la seguridad en todos los años de la encuesta ESS {data-width=350}
--------------------------------------------------------------------------------------------------------

### Evolución de la SALUD

```{r}
# Instalar y cargar paquetes necesarios
if (!require("ggplot2")) install.packages("ggplot2", dependencies = TRUE)
if (!require("dplyr")) install.packages("dplyr", dependencies = TRUE)
if (!require("tidyr")) install.packages("tidyr", dependencies = TRUE)
if (!require("RColorBrewer")) install.packages("RColorBrewer", dependencies = TRUE)

library(dplyr)
library(tidyr)
library(ggplot2)
library(RColorBrewer)  # Para paletas de colores

# Supongamos que tus datos están en un dataframe llamado `datos_panel_filtrados`
# y tienen las columnas `YEAR` (años del ESS) y `SALUD` (niveles de salud).

# Transformamos los datos en el formato necesario
datos_salud_agregados <- datos_panel_filtrados %>%
  group_by(YEAR, SALUD) %>%
  summarise(count = n(), .groups = 'drop')

# Aseguramos que los niveles de salud están en el orden correcto y que están todos presentes
datos_salud_agregados <- datos_salud_agregados %>%
  mutate(SALUD = factor(SALUD, levels = c(1, 2, 3, 4, 5), 
                        labels = c("Muy buena", "Buena", "Normal", "Mala", "Muy mala")))

# Convertimos a un formato ancho
datos_wide <- datos_salud_agregados %>%
  pivot_wider(names_from = SALUD, values_from = count, values_fill = list(count = 0))

# Preparamos los datos para el gráfico de área apilada
datos_area <- datos_wide %>%
  pivot_longer(cols = -YEAR, names_to = "SALUD", values_to = "count")

# Ordenamos los niveles de salud de manera que los niveles más bajos estén en la parte inferior del gráfico
datos_area <- datos_area %>%
  mutate(SALUD = factor(SALUD, levels = c("Muy buena", "Buena", "Normal", "Mala", "Muy mala")))

# Graficamos el área apilada con gradación de colores azules
ggplot(datos_area, aes(x = YEAR, y = count, fill = SALUD)) +
  geom_area() +
  scale_fill_manual(values = c("#cce5ff", "#99c2ff", "#66b3ff", "#3399ff", "#007bff")) +  # Gradación de azules
  labs(title = "Evolución de la Salud en los años del ESS",
       x = "Año",
       y = "Frecuencia",
       fill = "Nivel de Salud") +
  theme_minimal() +
  theme(legend.position = "bottom")


```

### Evolución de la SEGURIDAD

```{r}
# Instalar y cargar paquetes necesarios
if (!require("ggplot2")) install.packages("ggplot2", dependencies = TRUE)
if (!require("dplyr")) install.packages("dplyr", dependencies = TRUE)
if (!require("tidyr")) install.packages("tidyr", dependencies = TRUE)
if (!require("RColorBrewer")) install.packages("RColorBrewer", dependencies = TRUE)

library(dplyr)
library(tidyr)
library(ggplot2)
library(RColorBrewer)  # Para paletas de colores

# Supongamos que tus datos están en un dataframe llamado `datos_panel_filtrados`
# y tienen las columnas `YEAR` (años del ESS) y `SEGURIDAD` (niveles de seguridad).

# Transformamos los datos en el formato necesario
datos_seguridad_agregados <- datos_panel_filtrados %>%
  group_by(YEAR, SEGURIDAD) %>%
  summarise(count = n(), .groups = 'drop')

# Aseguramos que los niveles de seguridad están en el orden correcto y que están todos presentes
datos_seguridad_agregados <- datos_seguridad_agregados %>%
  mutate(SEGURIDAD = factor(SEGURIDAD, levels = c(1, 2, 3, 4), 
                             labels = c("Muy segura", "Segura", "Insegura", "Muy insegura")))

# Convertimos a un formato ancho
datos_wide <- datos_seguridad_agregados %>%
  pivot_wider(names_from = SEGURIDAD, values_from = count, values_fill = list(count = 0))

# Preparamos los datos para el gráfico de área apilada
datos_area <- datos_wide %>%
  pivot_longer(cols = -YEAR, names_to = "SEGURIDAD", values_to = "count")

# Ordenamos los niveles de seguridad de manera que los niveles más bajos estén en la parte inferior del gráfico
datos_area <- datos_area %>%
  mutate(SEGURIDAD = factor(SEGURIDAD, levels = c("Muy segura", "Segura", "Insegura", "Muy insegura")))

# Graficamos el área apilada con gradación de colores verdes
ggplot(datos_area, aes(x = YEAR, y = count, fill = SEGURIDAD)) +
  geom_area() +
  scale_fill_manual(values = c("#e5f5e0", "#a1d99b", "#31a354", "#006d2c")) +  # Gradación de verdes
  labs(title = "Evolución de la Seguridad en los años del ESS",
       x = "Año",
       y = "Frecuencia",
       fill = "Nivel de Seguridad") +
  theme_minimal() +
  theme(legend.position = "bottom")

```



5 - Gráfico dinámico {data-icon="fa-signal"}
=======================================================================

Column {.sidebar data-height=150}
-----------------------------------------------------------------------

```{r}

#ESTE AÚN NO MUESTRA LOS DATOS CORRECTAMENTE COMO EL ANTERIOR ??

#selectInput("GENERO",label='Género', choices= c('Ambos','Hombres','Mujeres'),selected='Ambos',width='200px')

#selectInput("BIENESTAR_SUBJETIVO",label='Bienestar subjetivo', choices= #c('TODO','FELICIDAD','SALUD','SEGURIDAD'),selected='TODO',width='200px')

#selectInput("REL_LABORAL",label='Relación Laboral', choices= c('TODAS','Empleados','Autónomos', 'Negocio familiar'),selected='Ambos',width='200px')

#selectInput("REGION", "Seleccione una Región:", choices = unique(datos_tabla_region_categoricos$REGION))
#selectInput("AÑO", "Seleccione un Año:", choices = unique(datos_tabla_region_categoricos$YEAR))

#selectInput("variable", "Selecciona el Indicador:",
 #                 choices = c("Felicidad" = "FELICIDAD", "Salud" = "SALUD", "Seguridad" = "SEGURIDAD"),
  #                selected = "FELICIDAD")  # Establece FELICIDAD como valor predeterminado

# #sliderInput("yearRange", "Rango de Años:",
#  #                 min = min(datos_panel_filtrados$YEAR), max = max(datos_panel_filtrados$YEAR),
#   #                value = c(min(datos_panel_filtrados$YEAR), max(datos_panel_filtrados$YEAR)),
#    #               step = 1, sep = "")
# 
checkboxGroupInput("years", "Selecciona los Años:",
                         choices = unique(datos_panel_filtrados$YEAR),
                         selected = unique(datos_panel_filtrados$YEAR))
#actionButton("selectAll", "Seleccionar Todos")


    
```


Column {data-width=350}
-----------------------------------------------------------------------

### Evolución del nivel de SALUD del año `r reactive(input$years)`

```{r}

# Instalar y cargar paquetes necesarios
if (!require("ggplot2")) install.packages("ggplot2", dependencies = TRUE)
if (!require("dplyr")) install.packages("dplyr", dependencies = TRUE)
if (!require("tidyr")) install.packages("tidyr", dependencies = TRUE)
if (!require("RColorBrewer")) install.packages("RColorBrewer", dependencies = TRUE)

library(dplyr)
library(tidyr)
library(ggplot2)
library(RColorBrewer)  # Para paletas de colores

# Gráfico dinámico simplificado por años
renderPlot({
  # Filtramos los datos según los años seleccionados
  if (is.null(input$years)) {
    datos_filtrados <- datos_panel_filtrados
  } else {
    datos_filtrados <- datos_panel_filtrados %>%
      filter(YEAR %in% input$years)
  }
  
  # Transformamos los datos en el formato necesario para la variable de SALUD
  datoss_aggregados <- datos_filtrados %>%
    group_by(YEAR, SALUD) %>%
    summarise(count = n()) %>%
    ungroup()
  
  # Aseguramos que los niveles del indicador de SALUD están en el orden correcto y que están todos presentes
  levels_order <- c(1:5)  
  labels_order <- c("Muy buena", "Buena", "Normal", "Mala", "Muy mala")
  
  datoss_aggregados <- datoss_aggregados %>%
    mutate(SALUD = factor(SALUD, levels = levels_order, labels = labels_order))
  
  # Convertimos a un formato ancho
  datoss_wide <- datoss_aggregados %>%
    pivot_wider(names_from = SALUD, values_from = count, values_fill = list(count = 0))
  
  # Preparamos los datos para el gráfico de área apilada
  datoss_area <- datoss_wide %>%
    pivot_longer(cols = -YEAR, names_to = "SALUD", values_to = "count")
  
  # Ordenamos los niveles del indicador de manera que los niveles más bajos estén en la parte inferior del gráfico
  datoss_area <- datoss_area %>%
    mutate(SALUD = factor(SALUD, levels = labels_order))  # Usamos labels_order directamente para mantener el orden
  
  # Graficamos el área apilada
  ggplot(datoss_area, aes(x = YEAR, y = count, fill = SALUD)) +
    geom_area() +
    scale_fill_brewer(palette = "Spectral", direction = -1) +  # Usa direction = 1 para mantener el orden
    labs(title = "Evolución de la SALUD en los Años del ESS",
         x = "Año",
         y = "Frecuencia",
         fill = "SALUD") +
    theme_minimal() +
    scale_x_continuous(breaks = unique(datoss_area$YEAR))  # Ajustar los ticks del eje x según los años disponibles
})

```


6 - Relaciones entre Bienestar Subjetivo y relación laboral {data-icon="fa-signal"}
=======================================================================


ANOVA {data-width=350}
--------------------------------------------------------------------------------------------------------
### FELICIDAD

```{r}
# Convertir REL_LABORAL a factor para ANOVA
datos_panel <- datos_panel_filtrados %>%
  mutate(REL_LABORAL = factor(REL_LABORAL, levels = c(1, 2, 3), 
                              labels = c("Empleado", "Autónomo", "Negocio familiar")))

# ANOVA para FELICIDAD
anova_felicidad <- aov(FELICIDAD ~ REL_LABORAL, data = datos_panel)
summary(anova_felicidad)



```


### SALUD

```{r}
# ANOVA para SALUD
anova_salud <- aov(SALUD ~ REL_LABORAL, data = datos_panel)
summary(anova_salud)



```

### SEGURIDAD

```{r}
# ANOVA para SEGURIDAD
anova_seguridad <- aov(SEGURIDAD ~ REL_LABORAL, data = datos_panel)
summary(anova_seguridad)

tukey_test <- TukeyHSD(anova_seguridad)
print(tukey_test)


```



GRAFICOS {data-width=350}
--------------------------------------------------------------------------------------------------------
### FELICIDAD

```{r}


# Gráfico de cajas
ggboxplot(datos_panel, x = "REL_LABORAL", y = "FELICIDAD", 
          color = "REL_LABORAL", palette = "jco", 
          add = "jitter", 
          ylab = "Felicidad", xlab = "Relación Laboral")

```


### SALUD

```{r}


# Gráfico de cajas
ggboxplot(datos_panel, x = "REL_LABORAL", y = "SALUD", 
          color = "REL_LABORAL", palette = "jco", 
          add = "jitter", 
          ylab = "Salud", xlab = "Relación Laboral")

```

### SEGURIDAD

```{r}


# Gráfico de cajas
ggboxplot(datos_panel, x = "REL_LABORAL", y = "SEGURIDAD", 
          color = "REL_LABORAL", palette = "jco", 
          add = "jitter", 
          ylab = "Seguridad", xlab = "Relación Laboral")


```

